臺灣高等法院刑事裁定
110年度抗字第216號
抗  告  人  
即  被  告  胡茂菁




原      審
選任辯護人  陳湘傳律師
上列抗告人即被告因殺人未遂等案件，不服臺灣新北地方法院10
9年度訴字第915號，中華民國110年1月21日延長羈押裁定，提起
抗告，本院裁定如下：
    主  文
抗告駁回。
    理  由
一、原裁定意旨略以：抗告人即被告胡茂菁（下稱被告）因殺人
    未遂等案件，前經檢察官提起公訴，原審於民國109年8月28
    日訊問後，以被告砍傷告訴人戴文池（下逕稱姓名）部分犯
    行涉犯刑法第271條第2項、第1項殺人未遂罪，犯罪嫌疑重
    大，且有刑事訴訟法第101條第1項第1、3款之情形，非予羈
    押，顯難進行審判及執行，而有羈押之必要，於109年8月28
    日執行羈押，並於109年11月28日起延長羈押2月在案。嗣因
    被告之羈押期間即將屆滿，經原審於110年1月18日訊問被告
    ，並聽取公訴人與辯護人之意見後，認被告上開犯行經變更
    起訴法條為傷害罪，惟目前尚未確定，被告及檢察官均可就
    本案提起上訴，為確保後續審理及執行程序順利進行，又衡
    判處之刑度非輕，日後一旦判決確定入監執行，即面臨長期
    之徒刑牢獄生活，被告確有可能因人之趨吉避凶天性欲逃避
    重罪刑責之處罰，況被告犯案時有戴口罩遮蔽身分逃避查緝
    之舉，有事實足認為被告有逃亡之虞；併審酌被告對戴文池
    所為傷害結果非輕，對社會治安危害甚鉅，權衡國家刑事司
    法權之有效行使、社會秩序及公共利益、被告人身自由之私
    益與比例原則綜合判斷後，認被告羈押之原因及必要性均仍
    存在，故裁定自110年1月28日起延長羈押2月等語。
二、抗告意旨略以：㈠被告所涉砍傷戴文池部分，業經原審於110
    年1月18日判決傷害罪，處有期徒刑2年6月，被告所涉犯已
    非最輕本刑5年以上有期徒刑之重罪。㈡又現COVID-19疫情嚴
    重，案發時被告係為求自保戴口罩，且被告絕無可能冒險出
    境，況無證據證明被告有逃亡或逃亡之虞，原審單以案發時
    被告戴口罩認有逃亡之虞，有所不當云云。
三、按刑事被告經法官訊問後，認為犯罪嫌疑重大，而有事實足
    認為有逃亡之虞者；所犯為死刑、無期徒刑或最輕本刑為5
    年以上有期徒刑之罪，有相當理由認為有逃亡、湮滅、偽造
    、變造證據或勾串共犯或證人之虞者，非予羈押，顯難進行
    追訴、審判或執行，得羈押之，為刑事訴訟法第101條第1項
    第1款、第3款所明定。次按，法院對被告執行之羈押，主要
    在於使追訴、審判得以順利進行，被告有無羈押之必要，法
    院自得依具體個案情節予以斟酌決定，並不受檢察官聲請羈
    押理由之拘束，又如就客觀情事觀察，法院羈押裁定之目的
    與手段間衡量，並無明顯違反比例原則情形，即無違法或不
    當可言。再羈押被告之審酌，並非在行被告係有罪、無罪之
    調查，而係以被告所犯罪嫌是否重大，有無羈押原因及必要
    性，資為是否羈押之依據。因之羈押所稱犯罪嫌疑重大，自
    與有罪判決須達毫無懷疑之有罪確信之心證不同，法院僅須
    依案件卷證為形式上審查各項證據能力之有無，再形式上衡
    量該證據之證據價值，以之決定被告之「犯罪嫌疑」是否重
    大，以為憑斷。 
 四、經查：
　 ㈠被告坦承有持西瓜刀砍傷戴文池等語（見訴915卷一第32頁
     ，訴915卷二第142頁），且戴文池經砍傷後，受有右手臂
     及背部深撕裂傷併肌肉、血管受損之嚴重傷勢，並因而昏
     迷、遭醫院宣告嚴重疾病通知等情，業經戴文池、證人張
     聖揚、林佳翰等供（證）述明確，復有戴文池傷勢照片、
     乙種診斷證明書、嚴重疾病通知單等在卷可參，已足認被
     告涉犯刑法第271條第2、1項之殺人未遂罪嫌犯罪嫌疑重大
     ，屬最輕本刑5年以上之罪，故抗告意旨以原審未論以重罪
     ，應無刑事訴訟法第101條第3款之羈押原因云云，係混淆
     「罪嫌重大」與「有罪確信」之定義，自無可採。
　 ㈡戴文池證稱，案發前，約8名友人與對方約10至20人（其中
     包括被告、未配戴口罩）在案發地，因債務問題吵架，我
     經友人通知遂前往現場，我有打對方其中1名年輕人1巴掌
     ，對方（包括被告）遂離開案發地，約10幾分鐘後被告換
     裝並配戴口罩出現，持開山刀砍我等語（見訴915卷二第17
     至25頁），可知被告原未配戴口罩，係因與戴文池一方起
     衝突後，始於10幾分鐘後換裝並配戴口罩返回案發地，並
     持刀砍傷戴文池，倘被告無遮蔽身分、逃避查緝之逃亡之
     意，何需換裝、配戴口罩後始返回案發地、持刀砍傷戴文
     池，故抗告意旨認被告配戴口罩係因疫情，亦不可採信。
　 ㈢再者，本案被告係經警合法通知未到案，為檢察官依刑事訴
     訟法第71條之1第1項之規定核發拘票拘提到案後，聲請羈
     押，經原審准予羈押等情，有新北市政府警察局三峽分局
     執行逮捕、拘禁告知本人通知書1份（見偵24341卷第91頁
     ）、臺灣新北地方檢察署檢察官羈押聲請書1份（見聲押25
     7卷第3至11頁）、原審法院押票2紙（見聲押257卷第13頁
     ，訴915卷第35頁）在卷可參，有事實足認被告有逃亡之虞
     ，故抗告意旨認無證據證明被告有逃亡之虞，亦不可採。
　 ㈣綜上，原裁定以被告有刑事訴訟法第101條第1項第1款、第3
     款之情形，且有繼續羈押之必要，裁定被告自110年1月28
     日起延長羈押2月，經核其認事用法，並無不合。被告執上
     詞提起本件抗告，為無理由，應予駁回。
據上論斷，依刑事訴訟法第412條，裁定如主文。
中　　華　　民　　國　　110 　年　　2 　　月　　8 　　日
                    刑事第十二庭審判長法　官  陳如玲
                                      法　官  廖建瑜
                                      法　官  蔡如惠
以上正本證明與原本無異。
不得再抗告。
                                      書記官  黃郁珊
中　　華　　民　　國　　110 　年　　2 　　月　　8 　　日